【裁判字號】    97,易,1977
【裁判日期】    970730
【裁判案由】    竊盜
【裁判全文】
臺灣臺中地方法院刑事判決              97年度易字第1977號
公  訴  人  臺灣臺中地方法院檢察署檢察官
被      告  丙○○
            丁○○
上  一  人
選任辯護人  林殷世  律師
上列被告等因竊盜案件，經檢察官提起公訴（97年度偵字第7668
號），本院判決如下：
    主  文
丙○○共同竊盜，處拘役貳拾日，如易科罰金，以新臺幣壹仟元
折算壹日。緩刑貳年。
丁○○共同竊盜，處拘役貳拾日，如易科罰金，以新臺幣壹仟元
折算壹日。
    事  實
一、丙○○及丁○○為姊妹關係，意圖為自己不法之所有，基於
    竊盜之犯意聯絡，於民國97年3 月16日21時30分許，至臺中
    市○○路22之4 號寶雅生活館，推由丙○○以徒手將店內商
    品撕去塑膠包裝膜後，放入口袋內，丁○○在旁把風之方式
    ，竊取寶雅生活館所有放置在貨架上之陶瓷娃娃粉底液1 支
    、凱婷眼影2 盒、粉餅蕊1 盒、唇蜜筆3 支、眼線筆2 支、
    巴露蒂染劑1 瓶、玫瑰體霜1 瓶、痘痘洗面乳1 瓶及牛奶乳
    液1 瓶等物得手。嗣經寶雅生活館員工甲○○發現，於丙○○與丁○○離去現場之際，報警查獲，始悉上情。
二、案經臺中市警察局第二分局報請臺灣臺中地方法院檢察署檢
    察官偵查起訴。
    理  由
甲、被告丙○○部分
壹、程序方面：
    按被告以外之人於審判外之言詞或書面陳述，除法律有規定
    者外，不得作為證據。被告以外之人於審判外之陳述，雖不
    符刑事訴訟法第159 條之1 至4 之規定，而經當事人於審判
    程序同意作為證據，法院審酌該言詞陳述或書面陳述作成時
    之情況，認為適當者，亦得為證據。刑事訴訟法第159 條第
    1 項、第159 條之5 第1 項分別定有明文。本案檢察官指出
    之證明方法，被告丙○○同意有證據能力，本院審酌該言詞
    陳述作成之情況，認為適當，得為證據，合先敘明。
貳、實體方面：
一、訊據被告丙○○於本院坦承上揭事實不諱，核與證人甲○○
    於偵查及本院證述情節相符，並有扣押筆錄、贓物認領保管
    單及照片在卷可稽，足認被告丙○○自白與事實相符，堪以
    採信。綜上，本件事證明確，被告丙○○犯行，堪以認定。
二、核被告丙○○所為，係犯刑法第320 條第1 項之竊盜罪。被
    告丙○○與丁○○對於上開竊盜犯行，彼此間有犯意聯絡及
    行為分擔，應依刑法第28條規定，論以共同正犯。爰審酌被
    告丙○○為年輕女子，具有工作能力，僅因隨身攜帶金錢不
    足，即起竊盜犯意，竊取寶雅生活館所有上開物品，及所竊
    物品價值有限，且與寶雅生活館達成和解，有和解書在卷可
    稽，暨犯後坦承犯行等一切情狀，量處如主文所示之刑，併
    宣示如易科罰金之折算標準。又被告丙○○未曾受有期徒刑
    以上刑之宣告，有台灣高等法院被告前案紀錄表在卷可參。
    經此教訓，被告丙○○應知惕勵，信無再犯之虞，因認被告
    丙○○所受宣告之刑，以暫不執行為適當，爰依刑法第74條
    第1 項第1 款規定，併予宣告被告丙○○緩刑2 年，以啟自
    新。
乙、被告丁○○部分
壹、程序方面：
一、被告丁○○於本院供稱：鍵盤是員警故意移動滑鼠及按鍵盤
    的聲音，鍵盤是員警要移動畫面及行數的聲音，員警還告訴
    我要配合他，把回答說的很順等語（詳本院卷63頁）。辯護
    人於本院審理時表示：警方製作被告丁○○之警詢筆錄時，
    並未全程錄音，係由員警以不正方法，誘導被告丁○○為不
    實陳述製成筆錄，係於筆錄製作完成後，始由被告丁○○看
    著電腦螢幕逐字唸出錄成等語（詳本院卷21、43頁）。為此
    ，本院依辯護人聲請，勘驗被告丁○○之警詢錄音錄影光碟
    ，結果為：「一經播放警詢錄音、錄影光碟，核對與辯護人
    97年6 月23日刑事辯護狀附件所載之先行製作的調查筆錄譯
    文相符。二於詢問過程，錄影鏡頭係針對被告丁○○臉部及
    上半身拍攝，畫面中可清楚看見被告丁○○之神情。但無法
    看到電腦螢幕及偵查員。三詢問過程，被告丁○○大多眼睛
    看著電腦螢幕，並回答偵查員的問題，於勘驗過程中，可以
    斷斷續續聽到敲打鍵盤的聲音。被告丁○○接受警詢時，神
    情並無異樣，也無精神不濟或無法回答問題之情形」等情，
    有勘驗筆錄在卷可稽（詳本院卷63頁）。復參酌被告丁○○
    之錄音錄影光碟全程僅有9 分30秒，欲於問答同時製作卷附
    之警詢筆錄完畢，顯有困難，可認上開警詢筆錄製作時未依
    法全程連續錄音。惟按刑事訴訟法第100 條之2 準用同法第
    10 0條之1 第1 項規定，司法警察（官）詢問犯罪嫌疑人，
    除有急迫情況且經記明筆錄者外，應全程連續錄音；必要時
    ，並應連續錄影。立法目的，乃在擔保犯罪嫌疑人對於詢問
    之陳述，係出於自由意志及筆錄所載內容與其陳述相符。故
    司法警察（官）詢問犯罪嫌疑人如違背上開規定，其所取得
    之供述筆錄，究竟有無證據能力，即應審酌司法警察（官）
    違背該法定程序之主觀意圖、客觀情節、侵害犯罪嫌疑人權
    益之輕重，對犯罪嫌疑人在訴訟上防禦不利益之程度，及公
    共利益之均衡維護等具體情節認定之。而犯罪嫌疑人或被告
    之陳述倘屬自白，同法第156 條第1 項已特別規定：「被告
    之自白，非出於強暴、脅迫、利誘、詐欺、疲勞訊問、違法
    羈押或其他不正之方法，且與事實相符者，得為證據」，則
    被告在警詢時之自白，如係出於自由意志而非不正方法，且
    其自白之陳述經查明與事實相符者，縱令司法警察（官）對
    其詢問時未經全程連續錄音或錄影，致詢問程序不無瑕疵，
    仍難謂其於警詢自白之筆錄當然無證據能力，應依前開均衡
    原則決定之（最高法院93年台上字第1721號、96年度台上字
    第487 號判決參照）。查被告丁○○於本院供稱：當天警察
    並未使用強暴、脅迫、利誘或刑求等語甚詳（詳本院卷63頁
    ），是衡量被告丁○○於警詢時，並未遭受非法取供，且於
    勘驗警詢錄影光碟時，亦未見神情異常或精神不濟之情形。
    足認，被告丁○○於遭警查獲後，至錄製警詢錄影光碟前為
    止，均未見其供述任意性遭壓迫之情形。況且，依被告丁○○警詢錄影光碟所述內容，係否認犯罪，而非坦承犯罪。因
    此，員警未於訊問時全程錄音，侵害被告丁○○之權益不大
    ，未使被告丁○○在訴訟上難以防禦。依此，員警上開所為
    ，應非係出於掩護違法取供等不法目的，並非惡意違反刑事
    訴訟所定之法定程序。是被告丁○○之警詢筆錄，有證據能
    力。被告丁○○及辯護意旨均認警訊筆錄無證據能力，即無
    可採。
二、次按被告以外之人於審判外之言詞或書面陳述，除法律有規
    定者外，不得作為證據。刑事訴訟法第159 條第1 項定有明
    文。證人丙○○於警詢中所為之陳述，係屬審判外之言詞陳
    述，查無法律規定有得為證據之例外事由，復經被告丁○○
    之辯護人於本院準備程序表示無證據能力（詳本院卷14頁）
    ，依上開說明，無證據能力，不得採為證據，併此說明。
貳、實體方面：
一、訊據被告丁○○固坦承於上揭時、地，與證人丙○○至寶雅
    生活館等情不諱，惟否認有何竊盜犯行，辯稱：丙○○係臨
    時起意，且因丙○○刻意隱匿，被告丁○○不知證人丙○○
    為竊盜行為，亦無把風行為云云（詳本院卷17、18頁）。惟
    查：
  (一)被告丁○○與證人丙○○為姊妹關係，於上揭時、地，至寶
    雅生活館內，嗣經證人甲○○認有竊盜行為攔下，並報警查
    獲之事實，業據被告丁○○於本院坦承不諱，經核與證人丙○○、甲○○於本院證述情節相符，並有扣押物品清單、贓
    物認領保管單及照片等在卷可稽，足認被告丁○○此部分自
    白與事實相符，堪以採信。
  (二)又證人甲○○於偵訊時證稱：我在賣場看到2 個女孩子，其
    中丙○○提著籃子，站在襪子區，丙○○有拆包裝的動作，
    另外一名女子（即被告丁○○）有東張西望，【看有沒有人
    】，站在丙○○的旁邊，他們又走到染髮劑的地方，一樣有
    拆的動作，也是丙○○在拆，另外一個（即被告丁○○）站
    在他的旁邊，也是東張西望。拆完後，東西都塞身上的衣服
    裡面，沒有結帳，2 個人就一起走出去。拆下來的塑膠袋任
    意丟棄在賣場。…【他們在襪子區拆東西，有人走過去，他
    們又趕快走到另外一區沒人的地方】等語（詳偵卷14頁）；
    復於本院證稱：丙○○提著一個籃子，裡面有裝著一些東西
    ，在襪子區，兩個人站在一起，我覺得怪怪的，看到丙○○
    在拆東西，兩個人在那邊講話，在襪子區拆完後，又走到染
    髮區，丙○○繼續拆。丙○○在拆東西時，被告丁○○站在
    旁邊，距離不到5 公分，也有離開。丙○○在拆東西時，沒
    有注意丁○○的視線看哪裡，只注意到他們2 人在講話，沒
    有注意丁○○的神情及行為有無異常。【因為丙○○在拆東
    西時，丁○○有在看】，因為不知道丁○○在看什麼，頭有
    轉動，但無法判斷左右轉動是否在看人，因此，在偵訊時以
    「東張西望」形容。我監視的地方，距離丙○○、丁○○一
    開始隔一個貨架，貨架的寬度蠻窄的，不到1 支手臂的距離
    ，我從縫隙看過去，看到丙○○在拆包裝。丙○○在拆東西
    時，丁○○頭偏向另一邊，也有拿商品起來看等語甚詳（詳
    本院卷46至48頁）。證人甲○○與被告丁○○素不相識，僅
    因在寶雅生活館內任職，基於職責，而注意店內客人舉動。
    是證人甲○○於偵訊及本院審理時所證情節，應屬可信。證
    人甲○○於97年4 月23日檢察官訊問時，已明確證稱：「丙○○拆東西，丁○○東張西望，看有沒有人」之情節，已足
    以認定被告丁○○於證人丙○○著手拆卸塑膠袋包裝時，進
    行「東張西望，看有沒有人」之把風行為無誤。被告丁○○
    與證人丙○○對於上開竊盜犯行，確有推由證人丙○○下手
    拆卸塑膠包裝袋及放入口袋內，再由被告丁○○把風之犯意
    聯絡及行為分擔。況且，被告丙○○於97年4 月20日與證人
    甲○○所任職之寶雅生活館達成和解，有和解書一紙在卷，
    證人甲○○於97年4 月23日檢察官訊問時，仍就被告丁○○
    不利之情節證述綦詳，未因與證人丙○○達成和解，而故意
    掩飾隱匿竊盜情節，益認證人甲○○於檢察官訊問時所述應
    可採信。至於證人甲○○於本院審理時，就「東張西望」一
    節解釋為「頭有轉動，但不知是否在看人」，然證人甲○○
    於檢察官訊問時，於證述「東張西望」後，緊接著證述「看
    有沒有人」。因此，證人甲○○嗣後於本院就「東張西望」
    之解釋，並不足為有利於被告丁○○之認定，併此說明。
  (三)至於證人丙○○於本院證稱：我竊取上開物品時，被告丁○○在我附近，我是偷偷拿的。…被告丁○○沒有注意時，我
    就放一點云云（詳本院卷45頁）。然證人丙○○與被告丁○○為姊妹關係，其於本院所為證言，難以期待毫無保留。再
    參酌證人甲○○於偵訊及本院審理時，已就被告丁○○與證
    人丙○○竊盜犯行及分工證述綦詳。是證人丙○○於本院上
    開證詞，亦不足為有利於被告丁○○之認定，併此說明。
  (四)另被告丁○○(1)先於警詢供稱：我【在現場就看到】丙○○
    順手竊取賣場架上的商品，並將偷得的物品分別都放入她所
    穿的褲子左右兩邊口袋，我們沒有結帳，就走出寶雅生活館
    ，…我沒偷，【我在旁邊幫看著】而已等語（詳本院卷57頁
    ）；(2)復於97年3 月17日偵訊時辯稱：我一開始不知道，直
    到我們要出去…，【到被攔下來時，我才知道她竊取東西】
    云云（詳偵卷7 頁）；(3)再於97年4 月23日偵訊時辯稱：【
    沒有注意到丙○○在拆東西】，我都在看旁邊的東西云云（
    詳偵卷15頁）。是以，被告丁○○對於其有無在寶雅生活館
    內，看見證人丙○○著手行竊一節，前後所辯不一，其辯稱
    不知且未參與證人丙○○竊盜行為，顯非可採。
  (五)綜上，本件事證明確，被告丙○○犯行，堪以認定。
二、核被告丁○○所為，係犯刑法第320 條第1 項之竊盜罪。被
    告丁○○與丙○○對於上開竊盜犯行，彼此間有犯意聯絡及
    行為分擔，應依刑法第28條規定，論以共同正犯。爰審酌被
    告丁○○前於95年間，因竊盜案件，經檢察官為緩起訴確定
    ，甫於95年12月14日期滿，竟於97年3 月16日再犯本案，足
    見其未因前次緩起訴紀錄，而受有警惕，及所竊物品價值不
    高，暨犯後否認犯行等一切情狀，量處如主文所示之刑，併
    宣示如易科罰金之折算標準。
據上論斷，應依刑事訴訟法第284 條之1 、第299 條第1 項前段
，刑法第28條、第320 條第1 項、第41條第1 項前段、第74條第
1項 第1 款，刑法施行法第1 條之1 ，判決如主文。
本案經檢察官乙○○到庭執行職務
中    華    民    國    97    年    7     月    30    日
                  刑事第十六庭  法  官  柯志民
以上正本證明與原本無異
如不服本判決應於送達後10日內向本院提出上訴狀
                                書記官  賴亮蓉
中    華    民    國    97    年    7     月    30    日
論罪之法條全文：
刑法第320條
意圖為自己或第三人不法之所有，而竊取他人之動產者，為竊盜
罪，處五年以下有期徒刑、拘役或五百元以下罰金。
意圖為自己或第三人不法之利益，而竊佔他人之不動產者，依前
項之規定處斷。
前二項之未遂犯罰之。


司法院資訊處製作；財團法人民間司法改革基金會備份。
